【裁判字號】    97,上訴,2303
【裁判日期】    971029
【裁判案由】    妨害自由
【裁判全文】
臺灣高等法院臺中分院刑事判決        97年度上訴字第2303號
上  訴  人
即  被  告  乙○○
輔  佐  人
即被告之妻  甲○○
上列上訴人因妨害自由案件，不服臺灣臺中地方法院97年度訴字
第2297號中華民國97年8月4日第一審判決（起訴案號：臺灣臺中
地方法院檢察署97年度偵字第64號），提起上訴，本院判決如下
：
    主  文
上訴駁回。
    事  實
一、乙○○於民國96年11月11日凌晨1 時許，在臺中市○○區○
    ○街50巷10號前，因不滿丙○○欠債未還，即與真實姓名、
    年籍不詳、綽號「阿昌」之成年男子，及另 1名真實姓名、
    年籍亦不詳成年男子，欲將丙○○帶至乙○○所工作之海產
    攤商談如何處理債務，惟遭丙○○拒絕。乙○○竟與綽號「
    阿昌」之成年男子及另名真實姓名、年籍不詳成年男子，基
    於傷害之犯意聯絡，先由上開姓名、年籍不詳成年男子持硬
    式塑膠管，乙○○與綽號「阿昌」成年男子則徒手毆打丙○
    ○，丙○○不甘遭毆，亦基於傷害犯意，出手毆打乙○○，
    丙○○因而受有右小腿挫傷、左膝挫傷、頭皮挫傷及左前臂
    挫傷及擦傷等傷害，乙○○則受有雙上肢多處挫傷及擦傷與
    頭暈等傷害（傷害部分，業經乙○○及丙○○撤回告訴，並
    經臺灣臺中地方法院為公訴不受理之判決確定）。丙○○遭
    毆倒地，乙○○與綽號「阿昌」之成年男子及前揭另名姓名
    、年籍不詳之成年男子另行基於妨害自由之犯意，強行將丙
    ○○架上車牌號碼6118-PR號黑色休旅車，由上開2名不詳姓
    名成年男子坐在該車前座，由丙○○ 1人獨自坐在後座；另
    由乙○○自行駕駛 1部車牌號碼不詳之自小客車跟隨在後，
    開至國立自然科學博物館前，限制丙○○之行動自由。乙○
    ○等人與丙○○在該處門口商談債務問題，丙○○為順利脫
    身，口頭答應乙○○之還款條件後，乙○○始將丙○○載回
    原地，逕自離去現場。
二、案經丙○○訴由臺中市警察局第六分局報請臺灣臺中地方法
    院檢察署檢察官偵查起訴。
    理  由
壹、程序方面：
    被告以外之人於審判外之言詞或書面陳述，除法律有規定者
    外，不得作為證據。刑事訴訟法第159 條第1 項定有明文。
    本件證人丙○○於警詢中所為之陳述，係屬審判外之言詞陳
    述，查無任何法律規定有得為證據之例外事由，復經被告於
    原審審理程序表示無證據能力（詳原審卷第43頁）。依上開
    說明，該部分無證據能力，不得採為證據。另被告以外之人
    於審判外之陳述，雖不符刑事訴訟法第159條之 1至第159條
    之4等4條之規定，而經當事人於審判程序同意作為證據，法
    院審酌該言詞陳述或書面陳述作成時之情況，認為適當者，
    亦得為證據；當事人、代理人或辯護人於法院調查證據時，
    知有第159條第1項不得為證據之情形，而未於言詞辯論終結
    前聲明異議者，視為有前項之同意，刑事訴訟法第159條第1
    項及第159條之5分別定有明文。除上揭證人丙○○於警詢之
    陳述外，本案下列所使用之非供述證據，業據被告於原審準
    備程序，表示不爭執其證據能力，且同意以之作為證據，則
    依前開說明，本院自得以該等非供述證據作為認定事實之依
    據，均先予敘明。
貳、實體方面：
一、被告乙○○於原審坦承有於上揭時、地，與告訴人丙○○互
    毆，並與告訴人丙○○至國立科學博物館等之事實不諱；惟
    否認有何妨害自由犯行，辯稱：係經丙○○同意，始將丙○
    ○載至科學博物館協調債務問題云云（詳原審卷第43頁）。
    惟查，證人丙○○於檢察官訊問時證稱：「他們就把我架上
    那台黑色休旅車，開到自然科學博物館的正門口下車談判，
    ……也是談債務的問題，我說你們就算把我打死，我現在也
    拿不出錢，要給我時間，他們說要給我一星期，先還3、5萬
    元，不然下場會比今天更慘，當時情況我只能說好，之後他
    們就再把我帶回原來的案發地點放我下車，之後他們就離開
    」等語甚詳（詳偵查卷第 9頁），經核與證人即被告之兄蔡
    東霖於檢察官訊問時證稱：「我聽到他們說要去別的地方，
    因為那裡人多，但是不知道誰講的，他們就拉拉扯扯，後來
    他們就上車了，……當時是被告的兩個朋友扶丙○○上車」
    等語大致相符（詳偵查卷第11、12頁），並有澄清醫院中港
    院區診斷證明書在卷可稽。綜上觀之，被告與「阿昌」及上
    揭另名姓名、年籍不詳之成年男子，共同將證人丙○○毆傷
    後，證人丙○○已受右小腿挫傷、左膝挫傷、頭皮挫傷與左
    前臂挫傷及擦傷等傷害，傷勢非輕，顯然明知其無法以己力
    對抗被告等人。況且，證人丙○○於上車前，仍與被告、「
    阿昌」及上揭另名姓名、年籍不詳之成年男子為肢體上接觸
    後，始坐上車號 6118-PR號黑色休旅車，足見證人丙○○並
    非基於己意而坐上該車。又證人丙○○於國立自然科學博物
    館前，尚須提出被告所認可之償債條件，始得離去現場，顯
    然，被告等人需藉以限制證人丙○○行動自由之方式，始得
    迫使證人丙○○提出償債條件，益證被告、「阿昌」與上開
    另名姓名、年籍不詳之成年男子，就前揭妨害自由犯行，確
    有犯意聯絡及行為分擔無誤。至於被告於警詢辯稱：我們互
    毆完後，丙○○表示願意跟我們上車商討債務問題云云；復
    於檢察官訊問時辯稱：我跟丙○○說我們到別的地方談，因
    為那個地方是別人生意場所。……當時我是經過丙○○的同
    意，才帶他去科學博物館云云（詳偵卷10頁），均屬卸責之
    詞，不足採信。綜上，本件事證明確，被告犯行，堪以認定
    。
二、核被告所為，係犯刑法第302 條第1 項剝奪他人行動自由罪
    。被告與「阿昌」及前揭另名姓名、年籍不詳之成年男子間
    ，對妨害丙○○自由犯行，彼此間有犯意聯絡及行為分擔，
    應依刑法第28條規定，論以共同正犯。原審以本案事證明確
    ，並審酌被告自認丙○○積欠其債務，竟不思以正常管道，
    要求丙○○償還債務，反以妨害自由方式，強行將丙○○帶
    至國立自然科學博物館前，要求丙○○提出償債條件後，始
    願意釋放，及實施妨害自由之時間僅約15分鐘，暨犯後否認
    犯行等一切情狀，量處如原審判決主文所示之刑，併宣告如
    易科罰金之折算標準。經核其認事用法，並無違誤，量刑亦
    屬妥適，被告提起上訴，並未提出有利之證據及辯解，徒以
    其已於97年 8月獲聘前往中國大陸工作，若借錢繳交易科罰
    金，屆時家鄉妻小生活勢必陷入困境；又如放棄易科罰金，
    而入監服刑，將喪失目前工作，妻小生活亦將失去依靠云云
    指摘原審判決不當，其上訴並無理由，應予駁回。
三、被告經合法傳喚，無正當理由而未到庭，爰不待其陳述逕行
    判決。
據上論斷，應依刑事訴訟法第371條、第368條，判決如主文。
本案經檢察官丁○○到庭執行職務。
中    華    民    國     97    年    10   月    29    日
            刑事第一庭  審判長法  官  陳  紀  綱
                              法  官  姚  勳  昌
                              法  官  張  智  雄
上列正本證明與原本無異。
如不服本判決應於收受送達後10日內向本院提出上訴狀，其未敘
述上訴之理由者並得於提起上訴後10日內向本院補提理由書（均
須按他造當事人之人數附繕本）。
                              書記官  謝  雅   惠
中    華    民    國     97    年    10   月    30    日
附錄論罪科刑法條：
刑法第三百零二條
私行拘禁或以其他非法方法，剝奪人之行動自由者，處五年以下
有期徒刑、拘役或三百元以下罰金。
因而致人於死者，處無期徒刑或七年以上有期徒刑，致重傷者，
處三年以上十年以下有期徒刑。
第一項之未遂犯罰之。


司法院資訊處製作；財團法人民間司法改革基金會備份。
